【裁判字號】    99,簡再,7
【裁判日期】    991227
【裁判案由】    廢棄物清理法
【裁判全文】
臺北高等行政法院判決
                                       99年度簡再字第7號
再審原告    台灣國際商業機器股份有限公司
代  表  人  于弘鼎
訴訟代理人  陳鵬光  律師
複代理人    謝易哲  律師
再審被告    臺北市政府環境保護局
代  表  人  倪世標（局長）住同上
訴訟代理人  李鳳翱  律師
複代理人    簡汶蕙  律師
參  加  人  爾灣建設股份有限公司
代  表  人  李麗美
訴訟代理人  蔡進良  律師

上列當事人間廢棄物清理法事件，再審原告對於中華民國96年9
月6 日本院96年度簡更一字第23號判決聲請再審，經最高行政法
院以99年度裁字第1328號裁定移送本院審理，本院判決如下：
    主  文
再審原告之訴駁回。
訴訟費用由再審原告負擔。
    理  由
一、事實概要：再審原告前向參加人租用坐落臺北市○○路○ 段
    206 號之佩芳大樓地上第5 層至第20層之辦公室（下稱系爭
    建物），租期至民國（下同）92年2 月27日屆至。因再審原
    告與參加人就系爭建物之返還發生爭議，以致於92年4 月25
    日完全搬離上址時，屋內仍留有部分物品未搬離。嗣經再審
    被告信義區清潔隊執勤人員於92年5 月13日至系爭建物現場
    會勘，認再審原告將其搬遷後遺留之廢電線電纜、輕鋼架、
    廢木板、塑膠及泡棉等廢棄物（下稱系爭廢棄物），棄置於
    系爭建物內，未依事業廢棄物貯存清除處理方法及設施標準
    等規定妥適處理，乃通知再審原告於92年6 月20日前清除留
    置於系爭建物（租賃）內物品，若未於期限內完成改善，將
    依違反廢棄物清理法予以告發。嗣經再審被告所屬衛生稽查
    大隊於改善期限屆滿後派員前往複查，發現系爭廢棄物仍未
    完成清除，遂處以再審原告新臺幣（下同）6 千元罰鍰，並
    自92年7 月7 日起按日連續罰計147 件。再審原告不服，嗣
    上開處分，分別經臺北市政府訴願決定撤銷，或由再審被告
    自行撤銷。嗣再審被告又以92年12月26日北市環稽字第0924
    1350200 號函（下稱92年12月26日函）通知再審原告於文到
    15日內開始清除系爭廢棄物，並自開始清除之日起15日內完
    成清除工作，惟再審原告逾期仍不為清除，再審被告乃以93
    年3 月3 日廢字第H00000000 號執行違反廢棄物清理法案件
    處分書裁處再審原告1 萬5 千元罰鍰。其間再審被告復以93
    年2 月23日北市環稽字第09340182100 號函（下稱93年2 月
    23日函）通知再審原告於文到5 日內進行清除工作，此函於
    93年2 月23日送達再審原告，惟再審原告仍未依限清除改善
    完成，再審被告遂以附表所載共計9 件（違章時間為93年2
    月29日至3 月8 日）按日連續處罰處分書各處以再審原告1
    萬5 千元罰鍰（9 件共計13萬5 千元；上述93年2 月23日函
    與9 件連續處罰處分書合稱原處分）。再審原告對原處分不
    服，提起訴願，亦遭訴願決定駁回。再審原告仍不服，遂提
    起行政訴訟，經本院以93年度訴字第2855號判決撤銷訴願決
    定及原處分關於附表所示之9 件處罰，並駁回再審原告其餘
    之訴（原處分關於93年2 月23日函部分再審原告未上訴而確
    定）。再審被告就該判決撤銷附表所示9 件處罰部分不服，
    提起上訴，經最高行政法院以96年判字第594 號判決將原判
    決撤銷如附表所示9 件處罰部分廢棄，發回本院更為審理；
    嗣本院於96年9 月6 日以96年度簡更一字第23號判決（下稱
    原程序判決）將再審原告之訴（即原處分關於9 件連續處罰
    部分）駁回。再審原告對前開原程序判決仍不服，提起上訴
    ，經最高行政法院98年度判字第1473號判決駁回再審原告上
    訴而全案確定。惟原告猶不服，以最高行政法院98年度判字
    第1473號判決有行政訴訟法第273 號第1 項第1 款及第14
    款所定之再審事由，於99年1 月20日向最高行政法院提起再
    審，其中再審原告主張前程序判決有行政訴訟法第273 號第
    1 項第1 款部分，經最高行政法院於99年6 月10日以99年度
    裁字第1329號裁定將再審原告再審之訴駁回；至於再審原告
    主張前程序判決有行政訴訟法第273 號第1 項第14款部分，
    則依行政訴訟法第275 條第3 項規定，以99年6 月10日99年
    度裁字第1328號裁定移送本院審理。
二、本件再審原告主張略以：
（一）99年1 月20日再審原告提起本件再審之訴，係以再審被告
      於93年2 月27日會議已有同意代再審原告清理處理廢棄物
      ，原確定判決漏未審酌此點，有行政訴訟法第27 3條第1
      項第14款之再審事由。本件再審被告就有關○○○區○○
      路○ 段206 號臺灣國際商業機器股份有限公司因辦公場所
      搬遷拆除物品及廢棄物棄置於佩芳大樓內」之清除工作研
      商事宜，於93年2 月27日寄發開會通知單予再審原告及參
      加人，開會時間為93年2 月27日( 週五) 下午4 時30分，
      會議結論雖係載明「有關佩芳大樓內之廢棄物，雙方同意
      依93年2 月4 日協商會議結論，由環保局依法辦理強制代
      履行作業。」，惟行政執行法上之代履行是否發動，係繫
      於行政機關之行政裁量權，非行政機關之當事人如何藉由
      當事人間之合意而要求行政機關放棄其裁量權並聽命於當
      事人之決議？此時殊難想像。又前開會議係於週五下午召
      開，93年2 月28、29日分別為週六及週日( 非工作天)，
      若非再審原告與再審被告於會議中有明示或默示同意由再
      審被告辦理強制代履行作業，再審被告又豈會於93年3 月
      2 日即寄發公函要求再審原告繳納代履行之預估費用，蓋
      扣除行政機關內部流程作業時間約一天計，再審被告應係
      於93年3 月1 日及進行公函內部作業流程，再審被告既已
      於會議中同意辦理代履行作業，且再審原告亦依指示繳納
      預估費用200 萬元，再審被告所為之系爭行政處分，即有
      權力濫用之違法，原確定判決漏未斟酌此點，遽認再審被
      告並未與再審原告達成代履行之協議云云，顯有原判決就
      足以影響於判決之重要證物漏未斟酌之再審事由。
（二）本件再審原告經本院通知後，再於99年8 月16日準備程序
      提出下開證據及理由：
  １、原確定判決就再審被告93年2 月23日函說明第四點所載內
      容足生信賴基礎乙節，漏未審酌，應構成行政訴訟法第27
      3 條第1 項第14款之再審事由：
    (1)原確定判決認定本件無信賴保護原則或誠信原則適用之餘
      地，無非以：再審被告先後於93年2 月4 日及同年月27日
      與參加人及再審原告就系爭廢棄物之後續清除工作與責任
      事宜開有研商會議，其中93年2 月4 日會議，係達成應由
      再審原告於期限內開始清除及完成清除之協議，至於再審
      被告是否發動廢棄物清理法第71條規定之代清理職權，則
      應視再審原告是否依該協商結論進行而定；至同年月27日
      會議，其結論雖有「由環保局依法辦理強制代履行作業」
      之文字，然其係言「雙方同意」，而依原審之認定，此「
      雙方」僅指再審原告及參加人，並未包含再審被告，且依
      該次會議紀錄，其內並無再審被告表示其內部將展開代履
      行之各項手續或將著手代履行程序等文字記載，故再審原
      告殊無因該會議結論及代清除費用之繳納，即產生信賴之
      基礎云云為理由，足見原確定判決就本件是否有信賴基礎
      乙節，僅斟酌「93年2 月4 日會議紀錄」、「93年2 月27
      日會議紀錄」、「代清除費用之繳納」等事實，而未論及
      原審「再審被告93年2 月23日函說明第四點」所載內容。
    (2)再審被告93年2 月23日函說明第四點所載內容已構成信賴
      保護之基礎，此證據如經斟酌，自足影響原確定更審判決
      之結果：
      查再審被告93年2 月23日函說明第四點係記載：「若貴
        公司仍未依限開始清除，則本局即依行政執行法第27、
        29條、廢棄物清理法第71條，辦理代履行清除，清除費
        用由貴公司負擔，按日連續處罰至貴公司繳交清除處理
        費予本局之日止。」等語，換言之，再審被告已明確表
        示，其於再審原告繳交代履行清除費用後即不再就本件
        裁處執行罰，再審原告自得以該表示作為信賴基礎。
      復觀再審被告至遲於93年2 月27日會議中已同意代履行
        清除后，並於93年3 月5 日就代履行清除乙事上網公開
        招標，更強化再審原告對於參加人肇致長期協商仍無法
        解決的困境，再審被告已同意以代清理解決，且繳交代
        履行清除費用後，再審被告即不再就本件裁處執行罰之
        信賴，此併有再審被告於本件訴願程序詢問會中自承：
        「93年2 月26日（按：應為93年2 月27日之誤繕）是同
        意代履行……」、「2 月27日的會議結論是說依2 月4
        日的會議結論辦理，2 月4 日的會議結論是什麼，由我
        們環保局代履行，沒有錯，這一點我們承認」及系爭代
        履行工作決標紀錄記載「上網日期：93.3.5」等語可稽
        。
      俟再審被告於93年3 月2 日發函請再審原告於93年3 月
        10日前繳交代履行之費用200 萬元整，再審原告基於對
        於上揭原審原證19號函說明第四點記載之信賴，為避免
        繼續受有按日連續裁處執行罰之不利益，即於93年3 月
        9 日繳清200 萬元整予再審被告，亦足見再審原告確基
        於信賴基礎而有信賴表現之行為。
      綜上所述，再審原告對再審被告93年2 月23日函第四點
        內容具備信賴基礎及信賴表現，且該信賴在客觀上並無
        不值得保護之處，再審被告於再審原告93年3 月9 日繳
        清200 萬元代履行費用後，自93年3 月10日起繼續裁處
        系爭執行罰處分，自有違信賴保護，迺原確定判決就再
        審被告93年2 月23日函說明第四點所載內容是否足生信
        賴基礎乙節漏未審酌，應有行政訴訟法第273 條第1 項
        第14款之再審事由。
  ２、原確定判決就再審原告於系爭按日連續處罰期間，欠缺行
      政秩序罰之主觀要件且無履行清理義務之期待可能性乙節
      ，漏未審酌，應構成行政訴訟法第273 條第1 項第14款之
      再審事由：
    (1)再審原告於原審所提原證13號公證書、原證14號再審被告
      函、原證16號再審被告函、原證17號再審被告函、原證53
      號公證書、原證57號再審被告函及再審原告於更審所提原
      證第85號台北地方法院通知書等，足證當時任何人均不可
      能在未取得參加人明確同意前進入系爭建物，遑論是進行
      清運工作，再審原告實欠缺行政秩序罰之主觀要件且無履
      行清理義務之期待可能性，此等證據如經斟酌，自足影響
      原確定更審判決之結果。
    (2)再審原告自92年6 月16日起多次提出清運計畫書，且每次
      均花費數萬元委任清運公司至現場待工清運，皆遭遇參加
      人阻撓，無法進入（詳參92年度北院民公麟字第221541號
      公證書、再審被告92年7 月29日北市環稽字第0924069770
      0 號函、92年度北院民公麟字第221850號公證書）。
    (3)爾後為取得參加人同意再審原告進入的條件，再審被告亦
      陸續召集各次的清運協商會議，惟仍未獲參加人同意再審
      原告進入（詳參再審被告92年10月23日北市環稽字第0924
      1074200 號函、92年11月20日北市環稽字第09241189900
      號函、92年12月16日北市環稽字第09241279000 號函）。
    (4)在參加人提起刑事自訴期間，因當時刑事法院已訂93年1
      月6 日及1 月7 日至現場履勘，後續至1 月26日法院亦通
      知將在2 月11日進行調查程序，且參加人至3 月15日始具
      狀撤回自訴，在此刑案調查審理程序中，至所謂「犯罪現
      場」進行變更現狀之任何舉動均於法所不容，且亦為參加
      人所不許，自亦難認再審原告有清運之期待可能性。
    (5)由以上事件經過之全貌可知，參加人自始主張再審原告要
      進入清除需取得其同意，否則不准進行清運，嗣更以提起
      刑事自訴程序的方式，表明其留置之廢棄物有整體證據保
      全之必要，任何人均不可能在未取得其明確同意前進入，
      遑論是進入清運，是再審被告屢次召集協調會之目的，無
      非是為取得參加人同意他人進入系爭建物進行清運之意思
      ，在此情況下，本件再審原告就該等物品之不能清除乙節
      ，確欠缺行政秩序罰之主觀要件，亦無履行行政責任之期
      待可能性，迺原確定判決就此未予審酌，應有行政訴訟法
      第273 條第1 項第14款之再審事由。
（六）綜上，顯見前程序判決確有行政訴訟法第273 條第1 項第
      1 款及第14款之再審事由，爰依法提起再審之訴，並聲明
      ：１、廢棄本院96年度簡更一字第23號判決。２、撤銷訴
      願決定及原處分。３、再審及前審訴訟費用由被告負擔。
三、再審被告抗辯則以：
（一）再審原告略以：原確定判決認定再審原告於搬離系爭建物
      後所遺留之廢電線電纜、輕鋼架、廢木板、塑膠及泡綿等
      廢棄物屬事業廢棄物而有廢棄物清理法之適用，其適用法
      顯有錯誤，得依行政訴訟法第273 條第1 項第1 款之再審
      事由提出再審云云，誠屬誤謬：
  １、查廢棄物清理法第2 條63年、74年及90年間歷次修正之沿
      革、法條文義解釋及立法理由，系爭行政處分當時該法所
      謂「一般廢棄物」與「事業廢棄物」之區辨，自係以產生
      廢棄物之主體為準，凡符合該條第4 項定義之事業所產生
      之廢棄物，是為事業廢棄物，由家戶或其他非事業所產生
      者，則為一般廢棄物。又事業所產生廢棄物，不論係因生
      產過程或營運狀態所產生，均屬事業廢棄物無疑。
  ２、再審原告徒以非系爭行政處分當時有效適用之63年舊廢棄
      物清理法立法當時之委員會會議記錄，遽謂廢棄物清理法
      第2 條之立法意旨並無意圖將事業所產生之廢棄物一律認
      定為「事業廢棄物」，其推論顯有錯誤，更與系爭行政處
      分當時有效適用之廢棄物清理法第2條 之法條文義相悖，
      故其主張「事業廢棄物之認定，實仍應限於事業生產過程
      中所產生之廢棄物為限，與事業之營運狀態無涉……」、
      「原確定判決遽認事業廢棄物之定義，依廢棄物清理法第
      2 條規定，係以產生廢棄物之主體為準，凡受廢棄物清理
      法管制之事業，其產生之廢棄物即屬事業廢棄物，顯係錯
      誤適用廢棄物清理法第2 條」云云，全無可採。
  ３、再審原告既自承為「第二類電信業者，屬廢棄物清理法第
      2 條第3 項( 註：應為第4 項) 之『其他經中央主管機關
      指定之事業』（參再審原告99年1 月22日行政訴訟再審起
      訴狀第4 頁倒數第15行以下），依系爭行政處分當時應有
      效適用之廢棄物清理法第2 條第1 項規定，其所產生之廢
      棄物均屬事業廢棄物，又不論其為有害事業廢棄物或一般
      事業廢棄物，均有該法第三章各條及第52條等規定之適用
      無疑，原確定判決尚無適用法律錯誤之處，再審原告依行
      政訴訟法第273 條第1 項第1 款提起本件再審之訴自無理
      由。
  ４、退步言，按本件原確定判決係維持本院96年度簡更一字第
      23號駁回再審原告請求撤銷再審被告依廢棄物清理法所為
      系爭九件行政處分，則本件設若如再審原告所述，有不應
      適用廢棄物清理法而適用之違誤，其於不服本院96年度簡
      更一字第23號判決結果而上訴於原審時，即應據此主張判
      決有適用法規錯誤之事由，且無得主張上訴當時尚不知該
      事由之存在，顯然再審原告就該適用法規錯誤之再審事由
      ，知而不為主張，則依前述行政訴訟法第273 條第1 項第
      但書之規定，再審原告據此提起再審之訴，應予駁回。
（二）再審原告主張原確定判決認定本件無「廢棄物清理法臺北
      市施行細則」之適用，有適用法規顯有錯誤之情事等，並
      無可採：
  １、按90年10月24日修正前之舊廢棄物清理法第35條規定：「
      本法施行細則，由省（市）主管機關擬訂，報請中央主管
      機關核定之。」惟廢棄物清理法於90年10月24日修正公布
      ，該法第76條規定：「本法施行細則，由中央主管機關定
      之。」、第4 條規定：「本法所稱主管機關：在中央為行
      政院環境保護署；在直轄市為直轄市政府；在縣（市）為
      縣（市）政府。」嗣中央主管機關（行政院環境保護署）
      並於91年11月20日修正發布廢棄物清理法施行細則全文二
      十條。
  ２、次按，中央法規標準法第21條、第22條第3 項之規定，故
      廢棄物清理法臺北市施行細則屬應廢止之法規，甚為顯明
      。再者，依據中央法規標準法第11條與行政程序法第158
      條第1 項第1 款之規定，上開「廢棄物清理法臺北市施行
      細則」因與修正後廢棄物清理法第76條規定牴觸，自屬當
      然無效。
  ３、承上，行政院環境保護署既已於91年11月20日修正發布廢
      棄物清理法施行細則，是修正後廢棄物清理法第76條既明
      定其施行細則由中央主管機關定之，且前揭廢棄物清理法
      修正公布施行後過渡時期執行要點第一點亦規定：「廢棄
      物清理法……授權之各項法規訂定或修正發布前之過渡時
      期，依本要點執行廢棄物清理法規定之相關工作。」則本
      件因廢棄物清理法施行細則既已修正發布，依上開規定意
      旨，自應適用修正後之廢棄物清理法施行細則，而無適用
      臺北市施行細則之餘地。再審原告猶執廢棄物清理法台北
      市施行細則相關規定，任意指摘原確定判決未適用，主張
      其係善意信賴而誤認就系爭廢棄物之清理並無法律上義務
      廢棄物清理法臺北市施行細則，有適用法規顯有錯誤之情
      事，即屬無據，其主張善意信賴無效之廢棄物清理法台北
      市施行細則，就系爭廢棄物之清理並無法律上義務，是就
      義務之違反難認有過失云云，亦屬狡賴之詞。
  ４、再者，依前述第（一）、５之說明，再審原告顯然得於上
      訴原審時主張上開事由而未主張，依行政訴訟法第273 條
      第1 項但書之規定，再審原告再執此提起再審之訴，自不
      應准許。
（三）再審原告指摘原確定判決漏未審酌再審被告於93年2 月27
      日會議已同意代再審原告清除廢棄物，猶對再審原告作成
      系爭9 件違法處分等情，有行政訴訟法第273 條第1 項第
      14款之再審事由云云，並非事實：
  １、查原確定判決於判決理由第六、( 三) 點清楚載明：「…
      …。又原判決以93年2 月27日會議結論雖有「由環保局依
      法辦理強制代履行作業」之文字，……，就原審證據取捨
      事項為指摘，殊無足採。」，顯然再審原告所指93年2 月
      27日會議此一事實，業經原確定判決予以審酌，並於判決
      理由中敘明不採之理由在案，再審原告猶以原確定判決有
      所謂「原判決就足以影響於判決之重要證物漏未斟酌者」
      之再審事由，對原確定判決提起再審之訴，核與行政訴訟
      法第273 條第1 項第14款要件不合。
  ２、次按，再審原告主張原確定判決有就足以影響於判決之重
      要證物漏未斟酌等情，亦早已於上訴原審之上訴理由中為
      爭執，其再據以為提起再審之事由，顯違反行政訴訟法第
      273 條第1 項但書之規定，實無理由。
（四）綜上所陳，再審原告主張原確定判決存有行政訴訟法第
      273 條第1 項第1 款及第14款再審事由等，俱無可採，爰
      為此狀資為抗辯。並聲明求為判決：１、駁回再審原告再
      審之訴。２、再審訴訟費用由再審原告負擔。
四、參加人主張略以：
（一）按行政訴訟法第273 條第1 項第14款規定，提起再審之訴
      需具備法定再審事由，且該等事由必須非「已依上訴主張
      」者或知其事由而不主張者，始為合法；至上開所謂「足
      以影響於判決之重要證物漏未斟酌」，係指該證物在前訴
      訟程序已提出於事實審法院，惟事實審法院漏未加以斟酌
      ，且其未斟酌足以影響判決基礎者，故該證物若已經原判
      決加以斟酌，或縱經斟酌亦不足以影響原判決之基礎者，
      即與上開行政訴訟法第273 條第1 項第14款規定之再審理
      由有間（最高行政法院99年判字第586 號判決參照）。次
      按提起再審之訴，應依行政訴訟法第277 條第1 項第4 款
      規定，表明再審理由。所謂表明再審理由，必須指明確定
      判決有如何合於法定再審事由之具體情事；若泛言有何條
      款之再審事由，並重申前程序所為主張，或業經原確定判
      決指駁不採者再為指摘，即不符合上開再審程式。又依同
      法第278 條第1 項規定，再審之訴不合法者，行政法院應
      以裁定駁回之。
（二）查再審原告之99年1 月20日「行政訴訟再審起訴狀」( 最
      後兩頁/ 理由貳( 四) 點) 關於「原判決就足以影響於判
      決之重要證物漏未斟酌」之主張，略以：(1)原確定判決既
      認系爭廢棄物清理法第52條後段規定之按日連續處罰為行
      政執行罰，具有促使行為人將來實現義務內容之目的，則
      行為人已完成改善，即不得為之，倘行為人完成改善後始
      回溯地執行按日連續處罰，顯有權力濫用之違法。(2)查93
      年2 月27日再審被告與再審原告及參加人會議，會議結論
      雖載明「有關佩芳大樓內之廢棄物，雙方同意依93年2 月
      4 日協商會議結論，由環保局依法辦理強制代履行作業」
      ，惟代履行是否發動繫於行政機關裁量權，非行政機關之
      當事人如何經合意而決定？實難想像；又若非再審原告與
      再審被告於會議中有明示或默示同意由再審被告辦理強制
      代履行作業，再審被告又豈會於99年3 月2 日發函要求再
      審原告繳納代履行預估費用？足證再審被告已同意辦理代
      履行作業，且再審原告已繳納費用，再審原告當有信賴再
      審被告代履行清除義務之信賴基礎，再審被告卻仍為系爭
      處分，即有權力濫用之違法。原判決漏未斟酌此點云云。
（三）惟查：再審原告前開主張之再審事由，於前程序均已主張
      ，並經前審事實審法院及上訴審法院判斷，此觀最高行政
      法院98年度判字第1473號判決第3 頁( 「二、上訴人起訴
      主張」段第10至15行) 、第10頁( 第5 至13行/ 原審判決
      意旨欄) 及第14頁( 第6 行至段末/ 原確定判決見解) 可
      知，是再審原告此項主張不過仍執舊詞，揆諸前開行政訴
      訟法規定及有關裁判解釋，已然有未具體表明再審事由而
      不符再審程式情形；就再審事由而言，不僅違反前揭行政
      訴訟法第273 條第1 項本文但書關於「已依上訴主張其事
      由」不得提起再審之規定，也不該當其聲稱之同條項第14
      款規定之「原判決就足以影響於判決之重要證物漏未斟酌
      」之再審事由，亦即系爭93年2 月27日會議紀錄之內容，
      如何認定或評價，早經再審原告主張並為事實審法院及上
      訴審法院確定判決所認定、斟酌，再審原告以一己之見，
      持不同證據評價見解而指摘前審法院之判斷，揆諸前述，
      其再審之訴顯不合法。因此，本院自應依行政訴訟法第27
      8 條第1 項規定，裁定駁回之。
五、按「再審之訴專屬為判決之原行政法院管轄。對於審級不同
    之行政法院就同一事件所為之判決提起再審之訴者，由最高
    行政法院合併管轄之。對於最高行政法院之判決，本於第
    273 條第1 項第9 款至第14款事由聲明不服者，雖有前二項
    之情形，仍專屬原高等行政法院管轄。」行政訴訟法第275
    條定有明文。本件再審原告認最高行政法院98年判字第1473
    號判決有行政訴訟法第273 條第1 項第1 款、第14款事由，
    提起再審；經最高行政法院以99年度裁字第1329號裁定，以
    再審原告未合法表明原確定裁定具有行政訴訟法第273 條第
    1 項第1 款部分再審理由，而予駁回；並以99年度裁字第13
    28號裁定將再審原告主張前程序判決有行政訴訟法第273 條
    第1 項第14款再審理由部分，裁定移送本院審理，參照首開
    說明，本院自有管轄權，應先敘明。
六、再按「再審之訴顯無再審理由者，得不經言詞辯論，以判決
    駁回之」、「有左列各款情形之一者，得以再審之訴對於確
    定終局判決聲明不服。但當事人已依上訴主張其事由或知其
    事由而不為主張者，不在此限：…一四、原判決就足以影響
    於判決之重要證物漏未斟酌者。」行政訴訟法第278 條第2
    項及第273 條第1 項第14款分別定有明文。而所謂「原判決
    就足以影響於判決之重要證物漏未斟酌者」係指當事人在前
    訴訟程序已經提出，而原確定判決漏未於判決理由中斟酌者
    而言；申言之，該項證物如經斟酌，原判決將不致為如此之
    論斷，若縱經斟酌亦不足影響原判決之內容，或原判決曾於
    理由中說明其為不必要之證據者，均與本條規定得提起再審
    之要件不符。又業經斟酌，縱未經採納，核屬證據取捨問題
    ，亦與前開漏未斟酌要件不符。且查再審程序旨在補上訴制
    度之窮，是其具有補充性，如當事人已依上訴主張其事由或
    知其事由而不為主張者，即不得提起再審之訴。
（一）經查本件再審原告提起再審之訴，主張再審被告於93 年2
      月27日會議紀錄已有同意代再審原告清理系爭廢棄物，原
      確定判決漏未審酌此點，有行政訴訟法第273 第1 項第14
      款之再審理由（最高行政法院99年簡再審第1 號卷第6-7
      頁）云云；然查：
  １、本院96年度簡更一字第23號判決（即原程序判決）理由（
      判決書第37頁後半開始至38頁止）業已審酌再審被告主張
      之93年2 月27日會議紀錄，並敘明該會議紀錄所言「雙方
      同意」乃指本件再審原告及參加人，並不包括再審被告等
      ；再審原告殊無因此產生信賴基礎，亦無適用信賴保護原
      則及誠信原則問題。是參照上開說明，再審原告主張原程
      序判決有行政訴訟法第273 第1 項第14款之再審理由云云
      ，顯無理由。
  ２、次按再審原告對本院前程序判決不服提起上訴時，其上訴
      理由狀亦以再審被告至遲於93年2 月27日會議中已同意代
      清理，使再審原告產生再審被告將代清理之信賴云云（詳
      最高行政法院96年簡上字第455 號卷第32頁背面至第35頁
      ）；而最高行政法院98年度判字第1473號判決理由亦論述
      上開會議結論不足使再審原告產生信賴之基礎等語（最高
      行政法院96年簡上字第455 號卷第138 頁背面）；故再審
      原告就其前指之93年2 月27日會議紀錄，業已於上訴程序
      中主張，並經最高行政法院依法論斷，故再持以為本件再
      審理由，參照前開再審補充性之說明，本件再審原告之訴
      ，亦屬顯無理由。
（二）再查再審原告於本院審理時，乃追加主張原程序判決，就
      再審被告93年2 月23日函之重要證物漏未斟酌云云。
  １、復按「再審之訴應於30日之不變期間內提起。前項期間自
      判決確定時起算，判決於送達前確定者，自送達時起算；
      其再審之理由發生或知悉在後者，均自知悉時起算。」為
      行政訴訟法第276 條第1 項、第2 項所明定。本件原程序
      判決經最高行政法院於98年12月10日判決並送達再審被告
      時（98年12月21日）即確定；原程序判決如有行政訴訟法
      第273 條第1 項第第14款適用法規顯有錯誤或就足以影響
      原判決之重要證物漏未斟酌之再審事由，再審原告於收受
      原判決送達時即應知悉。其據各該事由再審者，再審期間
      應自98年12月21日起算，一個月內屆滿，乃再審原告於99
      年8 月16日始追加並持上開理由提起再審，參照上開說明
      此部分再審之訴為不合法而顯無再審理由。
  ２、退步言，縱認再審原告此部分有關再審被告93年2 月23日
      函之證物並未逾期，然查：
    (1)本院96年度簡更一字第23號判決（即原程序判決）理由（
      判決書第37頁後半開始至38頁止）業已審酌再審被告主張
      之93年2 月23日函，並敘明該函內容是再審被告以函文先
      後為廢棄清理法第71條代清理前之「限期改善」；不能為
      再審原告有利之裁判（前程序判決理由第第39頁後半）；
      故參照首開說明，再審原告主張原程序判決有行政訴訟法
      第273 第1 項第14款之再審理由云云，亦不能採信。
    (2)次按再審原告對本院前程序判決不服提起上訴時，其上訴
      理由狀亦依據再審被告93年2 月23日函等，亦僅是再審被
      告事本於其職權依廢棄物清理法第71條規定為代清理職權
      之發動，而通知再審原告繳納代清除費用云云（詳最高行
      政法院96年簡上字第455 號卷第35頁背面再審原告對前程
      序判決之上訴理由狀第12頁）；而最高行政法院98年度判
      字第1473號判決理由亦論述包括再審被告93年2 月23日函
      等，均不足使再審原告產生信賴之基礎等語（最高行政法
      法院96年簡上字第455 號卷第138 頁背面）；故再審原告
      就其前指之93年2 月23日函，業早於前程序判決上訴程序
      中主張，並經最高行政法院依法論斷認不足採，故其再持
      為本件再審理由，參照前開再審補充性之說明，本件再審
      原告之訴，亦屬顯無理由。
（三）綜上所述，再審原告主張本院前程序判決有行政訴訟法第
      273 條第1 項及第14款所定再審事由，均不能憑採，本件
      再審之訴，依再審原告起訴主張之事實顯難認有再審理由
      ，爰依據行政訴訟法第278 條第2 項不經言詞辯論逕以判
      決駁回。
據上論結，本件再審原告之訴為顯無理由，爰依行政訴訟法第27
8 條第2 項、第98條第1 項前段，判決如主文。
中    華    民    國    99    年    12    月    27    日
                  臺北高等行政法院第五庭
                                  法  官   洪遠亮
上為正本係照原本作成。
本件以訴訟事件所涉及之法律見解具有原則性者為限，始得於本
判決送達後20日內向本院提出上訴狀並表明上訴理由，如已於本
判決宣示後送達前提起上訴者，應於判決送達後20日內補具上訴
理由（均按他造人數附繕本），且經最高行政法院許可後方得上
訴。
中    華    民    國    99    年    12    月    27    日
                                  書記官   陳德銘

司法院資訊處製作；財團法人民間司法改革基金會備份。
